【裁判字號】    98,重勞訴,5
【裁判日期】    990527
【裁判案由】    損害賠償
【裁判全文】
臺灣高雄地方法院民事判決             98年度重勞訴字第5號
原      告  丁○○
            乙○○
            丙○○
            己○○
上四人共同
訴訟代理人  沈志祥律師
被      告  將豐營造股份有限公司
                      統一編號：00000000號
法定代理人  辛○○
被      告  欣永順企業有限公司
                      統一編號：00000000號
法定代理人  庚○○
訴訟代理人  江雍正律師
            李汶哲律師
            吳晉賢律師
被      告  甲○○
            壬○○
上列當事人間請求損害賠償事件，本院於民國99年5月13日言詞
辯論終結，判決如下：
    主  文
被告將豐營造股份有限公司、甲○○應連帶給付原告丁○○新臺
幣貳佰柒拾陸萬貳仟壹佰柒拾貳元、原告乙○○新臺幣壹佰萬壹
仟陸佰貳拾壹元、原告丙○○新臺幣柒拾萬元、原告己○○新臺
幣柒拾萬元，及均自民國九十九年五月六日起至清償日止，按週
年利率百分之五計算之利息。被告甲○○、壬○○就上開金額應
連帶給付之。如一方為給付時，他方即免為給付。
原告其餘之訴駁回。
訴訟費用由被告將豐營造股份有限公司、甲○○、壬○○連帶負
擔五分之四，餘由原告負擔。
本判決原告勝訴部分，於原告丁○○以新臺幣玖拾貳萬元，原告
乙○○以新臺幣參拾參萬元，原告丙○○以新臺幣貳拾參元，原
告己○○以新臺幣貳拾參萬元，分別為被告將豐營造股份有限公
司、甲○○、壬○○供擔保後，各得假執行。
原告其餘假執行之聲請駁回。
    事實及理由
壹、程序部分：
一、本件被告被告將豐營造股份有限公司（下稱將豐公司）、甲○○均未於言詞辯論期日到場，核無民事訴訟法第386 條各
    款所列情形，爰依原告之聲請，由其一造辯論而為判決，合
    先敘明。
二、本件原告起初依勞動基準法第59條第4 款規定，請求被告將
    豐公司及被告欣永順企業有限公司（下稱欣永順公司）連帶
    給付死亡補償及喪葬費新臺幣（下同）1,350,000 元，復於
    民國99年3 月22日更正聲明為僅對被告欣永順公司請求上開
    死亡補償及喪葬費1, 350,000元，就此，被告欣永順公司表
    示不同意原告為訴之變更（見本院卷第153 頁）。惟原告係
    就該部分撤回對被告將豐公司之請求，而對被告欣永順公司
    之請求金額並無變更，是對被告欣永順公司公司而言，即與
    訴之變更無涉，本院自無須審酌是否符合訴之變更之要件，
    合先敘明。
貳、實體部分：
一、原告主張：
(一)、訴外人姚英明受僱於被告欣永順公司從事清潔工作，為原告
    丁○○之夫及原告乙○○、丙○○、己○○之父。被告甲○○為被告將豐營造股份有限公司（下稱將豐公司）之實際負
    責人，依勞工安全衛生法第5 條第1 項第5 款及營造安全衛
    生設施標準第156 條規定，對於員工進行牆面打除作業工程
    有倒塌危害之虞，應提供符合標準之必要安全衛生設備即個
    人防護具，並指派專人於現場指揮監督，適於97年3 月12日
    ，被告欣永順公司明知姚英明僅從事清潔工作，竟將姚英明
    派遣至被告將豐公司所承包的之工程工地拆除水泥牆，且被
    告甲○○竟未履行上開保護他人法規之義務，任由姚英明與
    被告壬○○在無專人指揮監督之情形下，進行拆除水泥牆之
    工程，導致被告壬○○從底部拆除水泥牆時，水泥牆應聲倒
    塌壓中姚英明，造成姚英明第一頸椎骨折，送醫到院時已無
    生命跡象，於97年4 月12日不治死亡。原告乙○○因此支出
    醫療費用23,666元、增加生活上需要費用57,930元（含看護
    費用39,500元及交通費用18,430元）、殯葬費用220,025 元
    ，又原告等為姚英明之配偶及子女，因姚英明驟逝，內心受
    有極大之傷痛，爰分別請求精神慰藉金2,000,000 元（原告
    丁○○部分）、各700,000 元（原告乙○○、丙○○、己○○部分），又原告丁○○為姚英明生前負有法定扶養義務之
    人，受有762,172 元之扶養費損害。被告甲○○因未遵守勞
    工安全衛生法第5 條第1 項第5 款規定，致生姚英明死亡，
    違反勞工安全衛生法第31條第1 項規定，遭本院判處有期徒
    刑5 月（98審勞安簡字第4 號），其違反保護他人之法律，
    致生損害於原告，依民法第184 條第2 項規定，負有賠償責
    任。因被告甲○○自承為被告將豐公司之實際負責人，依民
    法第28條規定，被告將豐公司應負連帶賠償責任。又被告壬○○為現場施作錯誤之工人，致姚英明死亡，依民法第184
    條第1 項前段及民法第185 條規定，應負連帶賠償責任。另
    被告欣永順公司明知清潔工及打牆工工資不同，為賺取價差
    ，竟於被告將豐公司要求提供打牆工及粗工時，指示姚英明
    前往從事打牆工作，亦應依民法第184 條第1 項前段、第
    185 條規定與被告將豐公司負連帶賠償責任。
(二)、被告欣永順公司為姚英明之雇主，依法負有為姚英明投保勞
    保之義務，惟被告欣永順公司竟漏未投保，姚英明之1 日工
    資為1,000 元，平均月工資即為30,000元，依勞動基準法第
    59條第4 款規定，雇主應給付死亡勞工之配偶及子女40個月
    之平均工資作為死亡補償及5 個月之平均工資作為喪葬費，
    共計1,350,000 元。
(三)、為此，爰依民法第28條、第184 條、第185 條及勞動基準法
    第59條第4 款規定，提起本件訴訟。並聲明：(一)、被告應連
    帶給付原告丁○○2,762,172 元、原告乙○○1,001,621 元
    、原告丙○○700,000 元、原告己○○700,000 元，及自起
    訴狀繕本送達最後一位被告翌日起至清償日止，按週年利率
    5%計之利息；(二)、被告欣永順公司應給付原告1,350,000 元
    ，及自起訴狀繕本送達翌日起至清償日止，按週年利率5%計
    算之利息。(三)、願供擔保，請准宣告假執行。
二、被告則以：
(一)、被告欣永順公司部分：伊公司僅係仲介服務業者，營業內容
    為提供應徵者與業主訂立工作（承攬或僱傭）機會之資訊，
    並非實際提供工作予應徵者，應徵者得自由決定是否接受伊
    所媒介之工作機會，且應徵者之報酬係由業主先交與伊，伊
    扣除約定之仲介費後再交與應徵者，是本件伊並非姚英明之
    雇主，僅為仲介工作之人，本不需替業主在工地設置安全防
    護措施，且伊當初告知姚英明工地係應徵清潔工，何以中途
    改擔任拆牆工作，為伊所不知，是伊自無違反保護他人法律
    而致他人受損之行為，原告請求伊與被告將豐公司負連帶賠
    償責任，並無理由等語，資為抗辯。並聲明：(一)、原告之訴
    駁回；(二)、如受不利判決，願供擔保，請准宣告免為假執行
    。
(二)、被告壬○○部分：對於伊過失致姚英明死亡不爭執，惟伊無
    資力賠償原告，並聲明：原告之訴駁回。
(三)、被告將豐公司、甲○○均未於言詞辯論期日到場，亦未提出
    書狀作何聲明或陳述。
三、本件原告與被告欣永順公司、壬○○間之不爭執事項：
(一)、姚英明為原告丁○○之夫，為原告乙○○、丙○○、己○○
    之父。
(二)、姚英明於97年3 月12日在被告將豐公司之工地，因遭受突從
    水泥牆上方迅速剝落之大型石塊擊中腦部及頸椎，因而受有
    頸椎損傷併第一頸椎骨折，送醫後仍於97年4 月12日死亡。
(三)、對於被告欣永順公司、壬○○如需負損害賠償責任，應賠償
    原告乙○○醫療費用23,666元、增加生活上需要費用57,930
    元（含看護費用39,500元及交通費用18,430元）、殯葬費
    220,025 元部分，應賠償丁○○扶養費762,172 元部分，均
    不爭執。
四、本件之爭點：
(一)、原告得否依民法第28條、第184 條、第185 條之規定，請求
    被告負連帶賠償責任？
(二)、承上若是，原告各得請求之損害賠償金額為若干？
(三)、被告欣永順公司是否為姚英明之雇主？原告等得否依勞動基
    準法第59條第4 款之規定請求被告欣永順企業有限公司補償
    ？
五、茲就上開爭點，析述本院得心證之理由如下：
(一)、原告得否依民法第28條、第184 條、第185 條之規定，請求
    被告負連帶賠償責任？
 1、按「因故意或過失，不法侵害他人之權利者，負損害賠償責
    任。故意以背於善良風俗之方法，加損害於他人者亦同。違
    反保護他人之法律，致生損害於他人者，負賠償責任。但能
    證明其行為無過失者，不在此限。」、「數人共同不法侵害
    他人之權利者，連帶負損害賠償責任﹔不能知其中孰為加害
    人者，亦同。造意人及幫助人，視為共同行為人。」、「法
    人對於其董事或其他有代表權之人因執行職務所加於他人之
    損害，與該行為人連帶負賠償之責任。」，民法第184 條、
    第185條、第28條分別定有明文。
 2、經查，姚英明於97年3 月12日上午，在被告將豐公司承攬位
    於高雄縣大社鄉○○○路31號之「揚子江國際貿易股份有限
    公司廠房新建工程」（下稱系爭廠房）與被告壬○○一同進
    行拆除系爭廠房東側3 樓隔間磚牆工作，嗣被告壬○○請姚
    英明先行休息，由其單獨在原地清除鑿落之碎石塊，約上午
    10時40分許，被告壬○○欲繼續作業，在未預先通知姚英明
    之情況下，即突然拿起鐵鎚在南側牆面敲打磚牆3 、4 下，
    該面磚牆接著應聲倒下，姚英明不及離開，下半身遭倒落之
    磚塊壓住，其頭部頂在置放於隔間磚牆西側約105 公分處之
    磚塊堆下方，身體與頭頸約呈90度狀態，經緊急送醫救治，
    猶因外傷性第一頸椎骨折併缺氧性腦症合併支氣管肺泡肺炎
    、泌尿道感染敗血性休克，於97 年4月12日晚間8 時7 分許
    不治死亡等情，為被告壬○○所不爭執，並於偵查中坦承不
    諱，復有法務部法醫研究所解剖報告書、高雄地方法院檢察
    署（下稱高雄地檢署）檢驗報告書、相驗屍體證明書、高雄
    縣岡山鎮秀傳醫院病歷資料各乙份及照片21張在卷可資佐證
    （參卷附高雄地檢署97年度相字678 號影卷、97年度偵字第
    17985 號影卷、98年度偵續字第29號影卷），堪予認定。被
    告壬○○於姚英明休息之際，未事先通知姚英明，即突然拿
    起鐵鎚敲打磚牆，致姚英明不及走避而遭倒落之磚牆壓中而
    死亡，顯有過失，且其過失行為與姚英明之死亡結果具有相
    當因果關係，被告壬○○就此並不爭執，且其所涉業務過失
    致死犯行，並經本院以98年度審簡字第85號判處有期徒刑6
    月，如易科罰金，以1,000 元折算1 日確定，有該刑事判決
    在卷可稽（見本院卷第184 頁至第186 頁），是依民法第
    184 條第1 項前段規定，被告壬○○自應負過失侵權行為責
    任。
 3、按雇主為防止有墜落、崩塌等之虞之作業場所引起之危害，
    應有符合標準之必要安全衛生設備；上開必要之設備及措施
    等標準，由中央主管機關定之，勞工安全衛生法第5條1項第
    5 款、第2 款分別定有明文。又內政部依據上開授權規定頒
    訂營造安全衛生設施標準，並於該標準第156 條規定雇主對
    於構造物之拆除，應選任專人於現場指揮監督。查被告甲○○為被告將豐公司之實際負責人，其於97 年3月12日指派姚
    英明及被告壬○○在系爭廠房進行樓梯隔間磚牆打除作業，
    並未指派專人於現場指揮監督，業據被告甲○○於刑事案件
    偵查中坦承不諱（參被告甲○○97 年4月13日調查筆錄《附
    於高雄地檢署97年度相字第678 號卷》、97年7 月31日訊問
    筆錄《附於高雄地檢署97年度偵字第17985 號影卷》、98年
    4 月6 日訊問筆錄《附於高雄地檢署98年度偵續字第29號影
    卷》），可信為真。經行政院勞工委員會南區勞動檢查所就
    姚英明死亡事件進行勞動災害勘查結果，判定對於構造物之
    拆除，未選派專人於現場指揮監督，為姚英明死亡之基本原
    因之一，因而認定事業單位即被告將豐公司違反營造安全衛
    生設施標準第156 條規定等情，有該所97年9 月15日勞南檢
    營字第0971010533號函暨其所附職業業害檢查報告書在卷可
    參（附於高雄地檢署97年度偵字第24673 號影卷）。嗣經高
    雄地檢署檢察官進行偵辦後，認被告甲○○違反勞工安全衛
    生法第5 條第1 項第5 款規定，致發生同法第28條第2 項第
    1 款之死亡職業災害，就其所涉勞工安全衛生法第31條第1
    項之犯行聲請簡易判決處刑，經本院以98年度審勞安簡字第
    4 號判處有期徒刑5 月，如易科罰金，以1,000 元折算1日
    ，亦有該判決書在卷可參（見本院卷第104 頁）。據上事證
    交互參析，倘若被告甲○○依上開規定指派專人於現場指揮
    監督作業過程，被告壬○○理當不致擅自繼續施工，突以鐵
    鎚敲打磚牆，致姚英明不及走避而遭倒落之磚牆壓中，是被
    告甲○○違反勞工安全衛生法第5 條1 項第5 款、營造安全
    衛生設施標準第156 條規定，足認與姚英明之死亡結果具有
    相當因果關係，依民法第184 條第2 項規定，被告甲○○違
    反保護他人之法律，致生損害於他人，應負賠償責任。
 4、又被告甲○○為被告將豐公司之實際負責人，其執行職務違
    反勞工安全衛生法第5 條1 項第5 款、營造安全衛生設施標
    準第156 條規定，因而致生姚英明死亡結果，已如前述，依
    民法第28條規定，被告將豐公司應與被告甲○○負連帶賠償
    責任，亦堪認定。
 5、原告主張被告欣永順公司明知姚英明僅從事清潔工作，為賺
    取價差，竟派遣姚英明至被告將豐公司所承包之系爭廠房工
    地進行拆牆工作，致姚英明因拆牆作業死亡，應負民法第18
    4 條第1 項前段之侵權行為責任等語，惟被告欣永順公司否
    認之，並辯稱：當日係派遣姚英明前往將豐公司工地從事清
    潔工（即粗工）之工作，事發後經將豐公司通知，始知姚英
    明係於從事打石拆牆工作時，遭石塊擊中重傷送醫等語。經
    查，被告壬○○於本院審理時陳稱：剛開始我和姚英明是去
    另一個岡山的工地工作，當時姚英明是做雜工（掃地、清垃
    圾等工作），後來將豐公司才要我們2個 人去系爭廠房工地
    打牆等語明確（見本院卷第153 頁），且證人即被告欣永順
    公司主任戊○○亦於本院證稱：97 年3月11日晚上5 、6 點
    時，將豐公司與我聯絡說需要兩個清潔工到岡山本州工業區
    工作，當天晚上我聯絡不到有意願的工人，隔天早上姚英明
    正好到公司詢問有無工作，我就告知他有這個工作機會，他
    同意接受並自行前往，當天是將豐營公司人員告訴我，姚英
    明被送到義守醫院（實為義大醫院），我問他為何是在義守
    醫院，將豐營公司的人告訴我說他們把姚英明帶到大社工作
    ，但是我們公司當時以為姚英明是到岡山本州工作等語甚詳
    （見本院卷第95 頁 至第97頁），兩者證詞互核相符，由此
    可知姚英明經被告欣永順公司派遣至將豐公司工地時，最初
    確實係從事清潔工之工作，被告欣永順公司辯稱事發當日係
    派遣姚英明至將豐公司擔任清潔工，即非無據。參以被告將
    豐公司長期向欣永順公司調派粗工人力，幫忙建築工地之雜
    工乙情，亦據被告甲○○於偵查中供述在卷（參被告甲○○
    98年4 月6 日訊問筆錄，附於高雄地檢署98年度偵續字第29
    號卷）。準此，被告欣永順公司辯稱當日係派遣姚英明前往
    將豐公司工地從事清潔工之工作，不知將豐公司嗣後指示姚
    英明從事打牆工作等語，堪信為真。被告欣永順公司既未指
    示姚英明至將豐公司承攬之系爭廠房工地從事拆牆工作，就
    姚英明於拆牆過程中遭倒落之磚牆壓中乙事，自無何過失可
    言，原告主張被告欣永順公司應就姚英明死亡結果，依民法
    第184 條第1 項前段、第185 條規定負連帶損害賠償責任，
    自屬無據。
 6、按民事上之共同侵權行為（狹義的共同侵權行為，即加害行
    為）與刑事上之共同正犯，其構成要件並不完全相同，共同
    侵權行為人間不以有意思聯絡為必要，數人因過失不法侵害
    他人之權利，苟各行為人之過失行為，均為其所生損害共同
    原因，即所謂行為關連共同，亦足成立共同侵權行為，依民
    法第185 條第1 項前段之規定，各過失行為人對於被害人應
    負全部損害之連帶賠償責任，最高法院著有67年台上字第17
    37號判例意旨可資參照。被告壬○○未預先告知姚英明就擅
    自繼續拆牆作業，與被告甲○○違反勞工安全法規未指派專
    人指派專人於現場指揮監督拆牆作業過程，俱為致生姚英明
    死亡結果之共同原因，依前揭判例意旨，被告甲○○、壬○○依民法第185 條第1 項前段規定，應就姚英明死亡結果連
    帶負損害賠償責任。至於原告請求被告將豐公司應就姚英明
    死亡結果與被告壬○○負連帶賠償責任乙節，原告就此部分
    主張並未陳明其事實理由及法律依據，則其請求被告將豐公
    司與被告壬○○應負連帶賠償責任，即屬無憑。
(二)、承上若是，原告各得請求之損害賠償金額為若干？
    按不法侵害他人致死者，對於支出醫療及增加生活上需要之
    費用或殯葬費之人，亦應負損害賠償責任；被害人對於第三
    人負有法定扶養義務者，加害人對於該第三人亦應負損害賠
    償責任；不法侵害他人致死者，被害人之父、母、子、女及
    配偶，雖非財產上之損害，亦得請求賠償相當之金額，民法
    第192 條第1 項、第2 項、第194 條分別定有明文。被告壬○○、甲○○及將豐公司不法侵害被害人姚英明之生命權既
    經認定，原告乙○○為支出醫療費、看護費、交通費等及殯
    葬費之人，且原告丁○○、乙○○、丙○○、己○○分別為
    被害人姚英明之配偶及子女，則原告等人依前開法律規定，
    訴請被告壬○○、甲○○及將豐公司賠償醫療費、增加生活
    上需要、殯葬費、扶養費及精神慰撫金，自屬有據。茲就原
    告可得請求之損害賠償項目及金額分別審酌如下：
 1、因姚英明送醫不治死亡，原告乙○○支出醫療費用23,666元
    、增加生活上需要費用57,930元（即看護費用39,500元、交
    通費用18,430元）、殯葬費220,025 元，合計301,621 元，
    業據提出醫療費用收據、看護費收據、車票、計程車費證明
    、殯葬費相關收據為證（見本院97年度雄勞調字第17號卷《
    下稱調解卷》第18頁至第36頁），且為被告壬○○所不爭執
    ，堪認上開費用均屬必要之醫療費用、增加生活上需要費用
    及殯葬費用支出。
 2、按夫妻互負扶養之義務；受扶養權利者，以不能維持生活而
    無謀生能力者為限；民法第1116條之1 、第1117條第1 項分
    別定有明文。姚英明生於39年2 月26日，死亡時年58歲，依
    95年台灣地區男性簡易生命表，其平均餘命尚有22.4年，而
    原告丁○○生於39年3 月26日，事發當時亦為58歲，依95年
    台灣地區女性簡易生命表，其平均餘命尚有26.11 年，原告
    丁○○主張有受姚英明扶養22.4年之權利，業據提出其戶籍
    謄本、姚英明之死亡證明書、上開簡易生命表在卷可參（見
    本院97年度雄勞調字第17號卷第13頁、第14頁、第44頁、第
    47頁），被告壬○○就此並不爭執，堪認原告上開主張為真
    。如以95年度台灣地區平均每人每月消費支出17,425元（見
    調解卷第48頁）為標準，原告丁○○每年消費支出為209,10
    0 元，而原告丁○○僅主張以年限22年依霍夫曼計算法扣除
    中間利息計算，其應受扶養22年期間之消費支出應為3,048,
    691 元【元以下4 捨5 入，計算式：209, 100×14.0000000
    0 （此為22年之霍夫曼係數）＝3,04 8,691】，因原告丁○○尚有原告乙○○、丙○○、己○○等3 名子女，堪認姚英
    明本應對原告丁○○負擔4 分之1 扶養費即762,172 元，是
    原告丁○○因姚英明死亡而受有扶養費之損害762,172 元，
    可堪認定。
 3、按慰撫金之賠償其核給之標準固與財產上損害之計算不同，
    然非不可斟酌雙方身分資力與加害程度，及其他各種情形核
    定相當之數額，最高法院51年台上字第223 號判例可資參照
    。經查：本院審酌被害人姚英明為原告丁○○之配偶，原告
    乙○○、丙○○、己○○之子女（均已成年），原告丁○○
    頓失配偶陪伴餘生，原告乙○○、丙○○、己○○驟失與父
    天倫之樂，渠等突然痛失至親，所受精神上之痛苦自屬重大
    。而被告甲○○為高中畢業，其96年度之申報所得為189,55
    1 元，名下登記財產有汽車1 輛、價值10,000之投資1 筆；
    被告壬○○97年度申報所得為194,600 元，名下登記財產有
    汽車1 輛；另原告丁○○為小學畢業，現職家管，其餘原告
    均為大學畢業（見本院卷第69頁）；原告丁○○96年度申報
    所得僅有800 元，名下登記財產有田賦13筆，價值2,761,38
    9 元，惟均屬共有關係，較難變價處分；原告乙○○96年度
    申報所得為326,710 元，名下無登記財產：原告丙○○96年
    度申報所得為616,665 元，名下登記財產為汽車1 輛；原告
    己○○96年度申報所得為51,387元，名下無登記財產等情，
    有渠等之稅務電子閘門財產所得調件明細表（見本院卷第20
    頁至第24頁、第113 頁至第114 頁）、畢業證書（見調解卷
    第37頁至第39頁）、被告甲○○97年4 月13日調查筆錄（附
    於高雄地檢署97年度相字第678 號影卷）在卷可稽，是本院
    斟酌兩造之身分、地位、經濟能力及原告所受之精神上痛苦
    等一切情狀，認原告丁○○主張精神上所受損害以2,000,00
    0 元計算，及原告乙○○、丙○○、己○○主張所受之精神
    上損害均以700,000 元計算，均屬合理，應予准許。
 4、綜上，原告丁○○、乙○○、丙○○、己○○因姚英明死亡
    事故所受損害金額分別為2,762,172 元（計算式：762,172
    ＋2,000,000 ＝2,762,172 ）、1,001,621 元（計算式：
    301,621 ＋700,000 ＝1,001,62）、700,000 元、700, 000
    元。
(三)、被告欣永順公司是否為姚英明之雇主？原告等得否依勞動基
    準法第59條第4 款之規定請求被告欣永順企業有限公司補償
    ？
 1、稱僱傭者，謂當事人約定，一方於一定或不定之期限內為他
    方服勞務，他方給付報酬之契約，民法第482 條定有明文。
    參酌勞動基準法規定之勞動契約，指當事人之一方，在從屬
    於他方之關係下，提供職業上之勞動力，而由他方給付報酬
    之契約。可知，僱傭契約乃當事人以勞務之給付為目的，受
    僱人於一定期間內，應依照僱用人之指示，從事一定種類之
    工作，且受僱人提供勞務，具有繼續性及從屬性之關係（最
    高法院94年度台上字第573號判決意旨參照）。
 2、原告主張將豐公司係將姚英明之報酬給付予被告欣永順公司
    ，而應由被告欣永順公司將報酬給付予姚英明，被告欣永順
    公司並開立全額工資發票予被告將豐公司，而非僅開立所謂
    抽取之仲介費用金額，足見姚英明係受僱於被告欣永順公司
    等語，固提出被告欣永順公司於97年3 月26日開立予將豐公
    司之發票影本乙紙為證（見本院卷第71頁）。惟被告欣永順
    公司否認之，並辯稱：伊為人力仲介業者，僅提供應徵者（
    勞工）與業主訂立工作（承攬或僱傭）之機會，並於應徵者
    與業主訂立契約且於工作完成後，自業主發給勞工工資報酬
    中收取仲介報酬，伊自始並未僱用勞工，伊於事故當日僅單
    純仲介姚英明至將豐公司從事清潔工，並非姚英明之雇主等
    語置辯。參酌證人即被告欣永順公司主任戊○○於本院證稱
    ：欣永順公司為人力仲介公司，係介紹工人到工地去，賺取
    介紹費，業主給公司錢，公司扣除仲介費200 元後，再將剩
    餘款項交給工人；97年3 月11日晚上5 、6 點時，將豐公司
    與我聯絡說需要兩個清潔工到岡山本州工業區工作，當天晚
    上我聯絡不到有意願的工人，隔天早上姚英明正好到公司詢
    問有無工作，我就告知他有這個工作機會，姚英明可以自己
    選擇要不要接受，他同意接受後便自行前往等語甚詳（見本
    院卷第95頁至第96頁），且原告就證人戊○○所述姚英明如
    何於事故當天前往將豐公司指定地點工作之經過情形，亦未
    予以爭執，足見姚英明並非每日至被告欣永順公司上班待命
    ，僅於被告欣永順公司告知有工作機會時，自行決定是否接
    受並前往業主指定地點工作，則依姚英明服勞務之對象為業
    主，姚英明非可於一定期間內持續由被告欣永順公司安排至
    業主指定地點工作，且姚英明得拒絕被告欣永順公司提供之
    工作，並無須服從接受被告欣永順公司指派工作等情觀之，
    即與前述僱傭契約之性質迥然有別，尚不因業主係將報酬給
    付予被告欣永順公司，再由被告欣永順公司將報酬轉交予勞
    工乙節，而異其認定。是以，原告主張被告欣永順公司為姚
    英明之雇主，顯不足採。從而，原告據此主張被告欣永順公
    司應依勞動基準法第59規定，應給付死亡補償及喪葬費1,35
    0,000 元，洵屬無據。
六、綜上所述，原告丁○○、乙○○、丙○○、己○○因姚英明
    死亡，分別受有損害2,762,172 元、1,001,621 元、700,00
    0 元、700,000 元，原告依民法第184 條、第185 條第1 項
    規定，請求被告甲○○、壬○○就上開損害負連帶賠償責任
    ，以及依民法第184 條第2 項、第28條規定，請求被告將豐
    公司、甲○○就上開損害負連帶賠償責任，均屬有據，應予
    准許。惟被告甲○○、壬○○依民法第185 條共同侵權行為
    所負連帶損害賠償責任，與被告將豐公司、甲○○依民法第
    28條規定所負連帶損害賠償責任，各自本於不同之債之原因
    ，對於原告各負全部給付之義務，並因其中一方為給付時，
    他方即免為給付義務，衡其性質，應屬不真正連帶債務，亦
    即如被告甲○○、壬○○就該金額為給付時，被告將豐公司
    、甲○○即免為給付義務；反之，如被告將豐公司、甲○○
    就該金額為給付時，被告甲○○、壬○○即免為給付義務；
    則原告請求被告將豐公司及被告壬○○就上開損害負連帶損
    害賠償責任，即屬無理，應予駁回。另原告依勞動基準法第
    59條第4 款規定，請求被告欣永順公司給付死亡賠償及喪葬
    費1,350, 000元，及自起訴狀繕本送達翌日起算，按週年利
    率5%計算之利息，為無理由，應予駁回。
七、又原告均陳明願供擔保聲請宣告假執行，關於其勝訴部分，
    核無不合，爰分別酌定相當之擔保金額，予以准許。又至於
    原告敗訴部分，其假執行之聲請均失所附麗，均應予駁回。
八、本件事證已臻明確，兩造其餘主張陳述及所提證據方法，經
    本院斟酌後認均不足以影響本判決結果，自無逐一詳予論駁
    之必要，併此敘明。
九、據上論結，本件原告之訴一部為有理由，一部為無理由，依
    民事訴訟法第385 條前段、第78條、第85條第1 項後段、第
    2 項、第390 條第2 項，判決如主文。
中    華    民    國    99    年    5     月    27    日
                  勞工法庭    審判長法  官  楊國祥
                                    法  官  陳明呈
                                    法  官  林書慧
正本係照原本作成。
如不服本判決，應於送達後20日內，向本院提出上訴狀並表明上
訴理由，如於本判決宣示後送達前提起上訴者，應於判決送達後
10日內補提上訴理由書（須附繕本）。
中    華    民    國    99    年    5     月    27    日
                              書記官  史華齡

司法院資訊處製作；財團法人民間司法改革基金會備份。
